臺灣高等法院刑事判決
109年度上訴字第11號
上訴人  臺灣桃園地方檢察署檢察官 
被  告  周武榮
                
              
              （於法務部○○○○○○○執行）  
上列上訴人因被告違反護照條例案件，不服臺灣桃園地方法院10
7年度審訴字第2065號，中華民國108年9月26日第一審判決（起
訴案號：臺灣桃園地方檢察署107年度偵字第17895號）提起上訴
，判決如下：
    主  文
上訴駁回。
    理  由
一、本院審理結果，認第一審以被告周武榮在香港涉犯護照條例
    第29條第4款行使偽造護照罪嫌，既非屬刑法第5條、第6條
    之罪，也非刑法第7條最輕本刑3年以上有期徒刑之罪，不符
    合香港澳門關係條例第43條之構成要件，行為不罰，諭知被
    告無罪，認事用法並無不當，應予維持，並引用附件原判決
    記載之證據及理由。
二、檢察官上訴意旨略以：被告於警詢及偵查供稱：民國104年
    間購買假護照，105年10月30日使用假護照從廣東汕頭搭漁
    船前往香港，同年11月2日在香港遭查獲，顯然犯罪行為地
    在大陸地區，原審具有審判權。
三、維持原判決駁回上訴之理由：
    依香港入境事務處請求協助函所示，被告等人搭乘遠洋漁船
    碇泊香港西面水域，於辦理入境手續過程經該處人員查獲（
    106年度偵字第25760號卷第8 頁）本案因被告犯罪地點 究
    在香港或大陸地區而異其法律適用，原審為確認被告行使偽
    造護照之地點，經函詢陸委會，獲回覆：被告因持用偽造護
    照遭香港政府查獲並判刑，有該會108年5月7日陸港字第108
    0002083號函及香港辦事處108年5月17日港處綜字第1050000
    5850號函可憑。檢察官以被告上述單一自白提起上訴，並未
    提出更積極有力事證，不足以推翻原判決認定。上訴無理由
    ，應予駁回。
據上論斷，依刑事訴訟法第373條、第368條，判決如主文。
本案經檢察官白覲毓提起公訴，檢察官吳怡蒨提起上訴，檢察官
侯名皇到庭執行職務。
中　　華　　民　　國　　109 　年　　2 　　月　　26　　日
                      刑事第二庭審判長法　官  周盈文
　　　　　　　　　　　　　　　　      法　官  錢建榮
　　　　　　　　　　　　　　　        法　官  郭豫珍
以上正本證明與原本無異。
檢察官如不服本判決，應於收受送達後20日向本院提出上訴書狀
，惟須受刑事妥速審判法第9條限制。其未敘述上訴之理由者，
並得於提起上訴後20日內向本院補提理由書(均須按他造當事人
之人數附繕本)「切勿逕送上級法院」。
刑事妥速審判法第9條：
除前條情形外，第二審法院維持第一審所為無罪判決，提起上訴
之理由，以下列事項為限：
一、判決所適用之法令牴觸憲法。
二、判決違背司法院解釋。
三、判決違背判例。
刑事訴訟法第 377 條至第 379 條、第 393 條第 1 款之規定，
於前項案件之審理，不適用之。
                                      書記官  高楚安
中　　華　　民　　國　　109 　年　　3 　　月　　2 　　日

附件：原判決
臺灣桃園地方法院刑事判決
                                   107年度審訴字第2065號
公　訴　人　臺灣桃園地方檢察署檢察官 
被　　　告　周武榮　男　民國00年0月00日生
                    身分證統一編號：Z000000000號
                    籍設桃園市龜山區山頂里21鄰宏德新村2
                      號（法務部○○○○○○○）
                    居臺南市○○區○○里00號
                    （另案於法務部○○○○○○○執行中)
上列被告因違反護照條例案件，經檢察官提起公訴（107 年度偵
字第17895 號），本院判決如下：
    主  文
周武榮無罪。
    理  由
一、公訴意旨略以：被告周武榮明知其所有之中華民國護照（護
    照號碼：000000000 號）逾越效期，竟為入出我國及他國便
    利，遂向真實姓名、年籍均不詳綽號「阿三」之大陸地區男
    子，於民國104 年間某時，在大陸地區以代價人民幣1 萬元
    購得偽造之護照後（該護照號碼000000000 號為林美雪所有
    ，出生日期為周武榮所有，身分證字號Z000000000號，臺灣
    地區無此身分證字號），基於行使偽造護照之犯意，於105
    年11月2 日，逕持上開偽造護照搭乘漁船自廣州汕尾至香港
    ，為香港特別行政區入境事務處查獲，經香港地區法院判處
    1 年有期徒刑，並在香港服刑期滿，足生損害於外交部對於
    護照管理之正確性。嗣香港事務局於106 年5 月18日（起訴
    書誤載為107 年5 月18日，經檢察官當庭更正）通知外交部
    領事事務局，並轉知內政部移民署國境事務大隊周武榮將於
    106 年7 月28日返回臺灣，始悉上情，因認被告涉犯護照條
    例第29條第4 款之行使變造護照罪（經檢察官當庭變更起訴
    法條為護照條例第29條第4 款之行使偽造護照罪嫌）。
二、按審判權之有無，係以該案件應否屬於普通法院審判為斷；
    而行為之處罰，以行為時之法律有明文規定者為限，此為刑
    法第1 條所明定，如非屬刑法或特別刑事法令所規定處罰之
    行為，則屬實體上判決之範疇。我國刑法第7 條前段規定：
    「本法於中華民國人民在中華民國領域外犯前二條以外之罪
    ，而其最輕本刑為三年以上有期徒刑者適用之」，依其反面
    解釋，我國人民在我國領域外犯同法第5 條、第6 條以外之
    罪，而其最輕本刑非為3 年以上有期徒刑者，則屬不罰。次
    按香港澳門關係條例第2 條、第43條分別規定：「本條例所
    稱香港，指原由英國治理之香港島、九龍半島、新界及其附
    屬部分」、「在香港或澳門或在其船艦、航空器內，犯下列
    之罪者，適用刑法之規定：一、刑法第5 條各款所列之罪。
    二、臺灣地區公務員犯刑法第6 條各款所列之罪者。三、臺
    灣地區人民或對於臺灣地區人民，犯前2 款以外之罪，而其
    最輕本刑為3 年以上有期徒刑者。但依香港或澳門之法律不
    罰者，不在此限。香港或澳門居民在外國地區犯刑法第5 條
    各款所列之罪者；或對於臺灣地區人民犯前項第1 款、第2
    款以外之罪，而其最輕本刑為3 年以上有期徒刑，且非該外
    國地區法律所不罰者，亦同。」從而，我國人民如在香港或
    中華民國領域外犯護照條例第29條第4 款之行使偽造護照罪
    ，因該罪非屬刑法第5 條、第6 條所列之罪名，亦非最輕本
    刑為3 年以上有期徒刑之罪，自無從依我國刑法處罰，如經
    起訴，即應從實體上為無罪之判決（最高法院97年度台非字
    第121 號判決意旨參照）。
三、經查：本件係被告周武榮等人持偽造我國護照向香港入境事
    務處辦理入境時，經該處人員發現有異而函請台北經濟文化
    辦事處協助核查確認被告等人所持證件真偽後，經香港法院
    判刑確定並於香港服刑期滿後遣返我國，嗣外交部領事事務
    局函送內政部移民署國境事務大隊移送臺灣桃園地方法院檢
    察署（業更名為臺灣桃園地方檢察署）偵辦起訴。依卷附香
    港入境事務處請求協助函所示，被告等人係乘遠洋漁船碇泊
    香港西面水域，並於辦理入境手續時為該處人員查獲（見10
    6年度偵字第25760號卷第8頁）。然本件因被告周武榮犯罪
    地點究在香港或大陸地區而異其法律之適用，是本院為確認
    被告行使偽造護照之地點究在香港或大陸地區，經函詢大陸
    委員會（下簡稱陸委會），獲覆以：被告因持用偽造護照遭
    香港政府查獲並判刑等語，有陸委會108年5月7日陸港字第1
    080002083號函及陸委會香港辦事處108年5月17日港處綜字
    第10800005850函在卷可稽。是依上揭香港入境事務處請求
    函、陸委會函文及起訴意旨所示，均認被告係在香港涉犯護
    照條例第29條第4款之行使偽造護照罪嫌，惟其所犯既非刑
    法第5條、第6條之罪，亦非刑法第7條所稱最輕本刑3年以上
    有期徒刑之罪，核與香港澳門關係條例第43條規定不合，是
    其行為不罰，揆諸上揭說明，應為無罪判決之諭知。
據上論斷，應依刑事訴訟法第301 條第1 項，判決如主文。
本案經檢察官鄭朝光、吳怡蒨到庭執行職務。
中　　華　　民　　國　108 　　年　　9 　　月　　26　　日
                  刑事審查庭  審判長法  官  潘怡華
                                    法  官  何宇宸
                                    法  官  簡方毅
以上正本證明與原本無異。
如不服本判決應於收受判決後10日內向本院提出上訴書狀，並應
敘述具體理由。其未敘述上訴理由者，應於上訴期間屆滿後20日
內向本院補提理由書( 均須按他造當事人之人數附繕本) 「切勿
逕送上級法院」。
                                    書記官　趙建舜
中　　華　　民　　國　 108 　年　　9 　月　　26　　日